【裁判字號】    92,訴,1734
【裁判日期】    920821
【裁判案由】    毒品危害防制條例
【裁判全文】
臺灣臺中地方法院刑事判決                        九十二年度訴字第一七三四號
    公  訴  人  臺灣臺中地方法院檢察署檢察官
    被      告  甲○○
右列被告因違反毒品危害防制條例案件，經檢察官提起公訴（九十二年度毒偵字第一
四五六號），本院判決如左：
    主  文
甲○○連續施用第一級毒品，累犯，處有期徒刑拾月，扣案注射針筒壹支沒收。
被訴施用第二級毒品部分無罪。
    事  實
一、甲○○前因竊盜案件，經本院判處有期徒刑十月確定，於民國九十一年六月二十
    日執行完畢。復因施用毒品案件，經觀察、勒戒後，認無繼續施用毒品之傾向，
    由臺灣臺中地方法院檢察署檢察官於九十年三月二十一日，以九十年度毒偵字第
    九三六、一二○六號為不起訴處分確定。詎仍不知戒絕，竟基於概括犯意，自九
    十二年二月間某日起至九十二年五月十二日回溯二、三日止，在臺中市○○路與
    文心路口陸橋及臺中市○○路一九號住處等地，以針筒注射身體之方式，連續施
    用第一級毒品海洛因多次，施用頻率約每半月施用一次。嗣於九十二年五月十二
    日（起訴書誤載為二十三日）晚間十一時三十分許，在臺中市○○路六四之一四
    號前為警查獲，並扣得其所有供施用海洛因所用之注射針筒一支，經觀察、勒戒
    結果，認有繼續施用毒品之傾向。
二、案經臺中市警察局移送臺灣臺中地方法院檢察署檢察官偵查起訴。
    理  由
壹、有罪部分
一、右揭犯罪事實，業據被告甲○○於本院調查、審理時坦承不諱（見本院卷第二一
    、二二、三九頁），且被告為警查獲後，經警採尿送驗結果，呈海洛因代謝物嗎
    啡陽性反應，有中山醫學大學附設醫院藥物濫用檢測中心出具之尿液檢驗報告（
    下稱尿液檢驗報告）在卷可稽（見本院卷第三○頁），復有注射針筒一支扣案可
    資佐證，足見被告自白與事實相符。本件事證明確，被告犯行堪以認定。
二、被告前因施用毒品案件，經觀察、勒戒後，認無繼續施用毒品之傾向，由臺灣臺
    中地方法院檢察署檢察官於九十年三月二十一日，以九十年度毒偵字第九三六、
    一二○六號為不起訴處分確定，有該不起訴處分書附卷可憑（見偵卷第三一頁）
    。其於前案不起訴處分確定後五年內再行施用毒品，經觀察、勒戒結果，認有繼
    續施用毒品之傾向，有臺灣臺中看守所九十二年五月二十九日中所正衛字第○九
    二○○○一八七二號函檢附之證明書在卷可參（見偵卷第四二頁），依法應予論
    科。
三、核被告所為，係犯毒品危害防制條例第十條第一項之施用第一級毒品罪。其因施
    用而持有海洛因之低度行為，為施用之高度行為所吸收，不另論罪。被告先後多
    次施用海洛因犯行，時間緊接，犯罪構成要件相同，顯係基於概括犯意為之，應
    依連續犯之規定論以一罪，並加重其刑。被告前因竊盜案件，經本院判處有期徒
    刑十月確定，於九十一年六月二十日執行完畢，有臺灣高等法院被告全國前案紀
    錄表附卷可佐（見本院卷第八、一一頁），其於有期徒刑執行完畢五年內再犯本
    件有期徒刑以上之罪，為累犯，應依法遞加重其刑。爰審酌被告施用毒品除戕害
    自身健康外，併對社會秩序產生不良影響，惟所施用之期間非長，且事後坦認罪
    行，足見尚知悔悟等一切情狀，量處如主文所示之刑。扣案注射針筒一支，為被
    告所有供施用海洛因所用之物，業據其供明在卷（見本院卷第三九、四○頁），
    爰依刑法第三十八條第一項第二款規定，宣告沒收。
貳、無罪部分
一、公訴意旨另以：被告基於施用第二級毒品安非他命之犯意，於九十二年五月十三
    日回溯四日內之某時，在不詳地點，以不詳方式，施用安非他命一次，因認被告
    亦涉有毒品危害防制條例第十條第二項之施用第二級毒品罪嫌。
二、按犯罪事實應依證據認定之，無證據不得推定其犯罪事實；不能證明被告犯罪者
    ，應諭知無罪之判決，刑事訴訟法第一百五十四條、第三百零一條第一項分別定
    有明文。
三、本件公訴人認被告涉有施用第二級毒品罪嫌，無非以被告於九十二年五月十三日
    ，在臺灣臺中看守所附設勒戒處所採尿送驗結果，呈安非他命類藥物陽性反應，
    有臺灣臺中看守所九十二年五月十六日中所正總字第○九二○○○一六九五號函
    所檢附中山醫學大學附設醫院藥物濫用檢測中心出具之尿液篩檢檢驗報告（下稱
    尿液篩檢報告）附卷可稽為其主要論據。訊之被告堅決否認有何施用第二級毒品
    犯行，辯稱：伊只有在第一次觀察、勒戒前有施用安非他命，後來就沒有再施用
    了，不知道為何此次驗尿會呈安非他命陽性反應等語。
四、按「單以免疫分析法檢驗尿液，有可能因交叉反應，而對服用幾種其他非煙毒或
    甲基安非他命藥物者之尿液產生偽陽性之結果；然若搭配薄層分析法，應可摒除
    大部分之偽陽性問題。至於使用氣相層析質譜儀分析法確認，則可完全排除偽陽
    性之干擾」，此有法務部調查局第六處八十五年九月二十六日發技(一)字第八五
    一一四九五二號函可資參考。經查：被告於九十二年五月十三日，在臺灣臺中看
    守所附設勒戒處所採尿送驗結果，雖呈安非他命類藥物陽性反應，然該次篩檢檢
    驗方法為免疫酵素分析法，依照上開法務部調查局第六處函文及尿液篩檢報告備
    註欄2.之說明，此種檢驗方法快速，可當為初步檢驗方式，但因有許多藥物會造
    成篩檢檢驗陽性反應，故篩檢檢驗結果為陽性反應時，需進一步以氣相層析質譜
    儀方式確認。而經本院將被告於九十二年五月十二日，在臺中市警察局所採尿液
    送中山醫學大學附設醫院藥物濫用檢測中心，以氣相層析質譜儀法確認結果，被
    告尿液在安非他命、甲基安非他命方面，均呈陰性反應，有前揭尿液檢驗報告在
    卷可考。被告尿液經以較精密之氣相層析質譜儀法確認結果，既呈安非他命及甲
    基安非他命陰性反應，此外復查無其他積極證據足認被告確有公訴人所指施用第
    二級毒品之犯行，此部分即屬不能證明被告犯罪，依法應為無罪之諭知。
據上論斷，應依刑事訴訟法第二百九十九條第一項前段、第三百零一條第一項，毒品
危害防制條例第十條第一項、第二十條第三項前段，刑法第十一條前段、第五十六條
、第四十七條、第三十八條第一項第二款，判決如主文。
本案經檢察官吳祚延到庭執行職務。
中      華      民      國     九十二     年     八      月    二十一   日
                                臺灣臺中地方法院刑事第四庭
                                    審判長法  官  張 靜 琪
                                          法  官  楊 真 明
                                          法  官  羅 智 文
右正本證明與原本無異。
如不服本判決，應於判決送達後十日內向本院提出上訴狀，上訴於臺灣高等法院臺中
分院( 須附繕本 )。
                                          書記官
中      華      民      國     九十二     年     八      月     二十五  日
附錄論罪科刑法條
毒品危害防制條例第十條第一項
施用第一級毒品者，處六月以上五年以下有期徒刑。


司法院資訊處製作；財團法人民間司法改革基金會備份。
